臺灣南投地方法院民事簡易判決
111年度投簡字第11號
原      告  郭靜瑤  
訴訟代理人  陳益盛律師
被      告  洪建宗  
訴訟代理人  羅閎逸律師
            林吟蘋律師
上列當事人間給付票款事件，本院於民國111年8月23日言詞辯論
終結，判決如下：
    主      文
原告之訴及假執行之聲請均駁回。
訴訟費用由原告負擔。　　
    事實及理由
壹、程序方面：
一、訴狀送達後，原告不得將原訴變更或追加他訴。但擴張或減
    縮應受判決事項之聲明者，不在此限。民事訴訟法第255條
    第1項但書第3款定有明文。本件原告起訴時訴之聲明為：被
    告應給付原告新臺幣（下同）144萬4,000元，及自支付命令
    送達翌日民國110年9月5日起至清償日止，按週年利率12%計
    算之利息。嗣於110年9月15日具狀變更訴之聲明為：被告應
    給付原告144萬4,000元，及自110年7月20日起至清償日止，
    按週年利率6%計算之利息。原告上開所為訴之變更，核屬減
    縮應受判決事項之聲明，與前揭規定相符，應予准許。
二、原告經合法通知，未於言詞辯論期日到場，核無民事訴訟法
    第386條各款所列情形，爰依被告聲請，由其一造辯論而為
    判決。
貳、實體方面：
一、原告未於最後言詞辯論期日到庭，惟據其起訴時及於先前言
    詞辯論期日時主張：原告持有被告所簽發如附表所示之支票
    1紙（下稱系爭支票），系爭支票純粹係因訴外人吳采靜告
    知其有被告之系爭支票需票貼周轉，原告乃將系爭支票同額
    現金交付吳采靜，由吳采靜再轉交被告，再由吳采靜交由原
    告系爭支票以供未來清償，詎系爭支票經提示因存款不足而
    遭受退票；民事聲請支付命令狀（下稱系爭書狀）係吳采靜
    所書寫，系爭書狀上所撰借貸現金事實實係吳采靜之誤寫，
    因系爭書狀上利息起息日、利率均寫錯，顯見吳采靜欠缺票
    據請求相關法律知識；原告從未見過被告，亦從未與被告連
    絡過，兩造間純粹票據關係，且非直接前後手，而吳采靜交
    付被告金額究為何、有無預扣利息情事，或是票貼手續費爭
    議，原告均不知情，亦與原告無涉，爰依票據之法律關係，
    提起本件訴訟等語。並聲明：被告應給付原告144萬4,000元
    ，及自110年7月20日起至清償日止，按週年利率6%計算之利
    息；願供擔保請准宣告假執行。
二、被告抗辯略以：原告自陳係因被告向原告借貸現金，被告始
    開立系爭支票予原告，且從原告之陳述即可以得知，吳采靜
    確實僅具有中間人之角色，而原告對於被告借款之原因知之
    甚明，應認借貸關係存在於兩造間，兩造是直接前後手，惟
    被告並未收到原告透過吳采靜所交付之借款，縱原告確實有
    交付借款，原告仍有預扣利息之情事；系爭書狀究竟是原告
    自行撰寫或是授權由吳采靜撰寫，被告無從得知，惟由原告
    於系爭書狀所陳述之事實，應足以認定兩造間確實有借貸契
    約，況法律文書之撰寫所產生自認之效力，實非僅以系爭書
    狀係由吳采靜所書寫，且吳采靜不具有法律常識即可逕以撤
    銷自認，縱系爭書狀是由吳采靜所撰寫，惟既然系爭書狀係
    由原告授權撰寫，則亦應認系爭書狀所撰寫之事實係符合事
    實狀況；原告既然係透過吳采靜轉交金錢予被告，應認吳采
    靜實際上係受原告委託而轉交金錢並交付票據之角色，足以
    認定借貸關係應存在於兩造間；原告於本院111年度投簡字
    第10號民事事件中之支付命令聲請狀亦為相同之陳述，並經
    原告訴訟代理人當庭確認為消費借貸法律關係，顯見兩造間
    確實為消費借貸法律關係等語資為抗辯。並聲明：如主文第
    1項所示。
三、法院之判斷：
（一）原告主張其持有被告所簽發之系爭支票，經提示後退票等
      情，業據其提出系爭支票、退票理由單影本各1紙為證（
      見本院卷第29頁），且為被告所不爭執，堪信原告上開主
      張為真實。
（二）支票為無因證券，票據債務人不得以自己與發票人或執票
      人前手間所存在之抗辯事由，對抗執票人。然發票人非不
      得以自己與執票人間所存之抗辯事由對抗執票人，此觀票
      據法第13條本文之反面解釋自明。又如發票人一旦提出其
      基礎原因關係不存在之對人抗辯，執票人自應就該基礎原
      因關係存在之積極事實，負舉證責任（最高法院87年台上
      字第1601號判決意旨參照）。又金錢借貸屬要物契約，因
      金錢之交付而生效力，此應由貸與人就交付金錢之事實負
      舉證責任。故倘執票人主張票據係發票人向其借款而簽發
      交付，發票人抗辯其未收受借款，則就借款已交付之事實
      ，應由執票人負舉證責任。
（三）原告主張本件係依據票據關係請求，被告則抗辯兩造為直
      接前後手，被告並未收受原告所交付之金錢，經查，關於
      兩造是否為直接前後手部分，原告於本院時係陳述：其與
      吳采靜為朋友關係，吳采靜拿被告的票來向其借錢，表示
      有一個人承攬工程需要用錢，所以將票給其向其借款應急
      ，其將現金交給吳采靜，吳采靜再交付給被告，其不認識
      被告等語（見本院卷第146頁），則依原告所述取得系爭
      支票、交付金錢之過程觀之，可知系爭支票係被告簽發予
      原告，吳采靜僅係為代覓金主之中間人，是兩造為直接前
      後手之關係，應可認定；又兩造對於票據之原因關係為消
      費借貸均不爭執，而被告抗辯未收受借款，依上開說明，
      應由原告就借款已交付之事實負舉證責任，而原告曾於11
      1年7月5日言詞辯論時聲請通知證人吳采靜到庭作證，本
      院並依其聲請通知，然於111年8月23日言詞辯論時，原告
      及證人吳采靜均未到場，自難認原告已就借款交付之事實
      負其舉證責任，則原告請求被告負系爭支票之發票人責任
      ，應屬無據。
四、綜上所述，原告本於票據之法律關係，請求被告給付144萬4
    ,000元，及自110年7月20日起至清償日止，按週年利率6%計
    算之利息，為無理由，應予駁回。其假執行之聲請，失所依
    附，併予駁回。
五、本件事證已臻明確，兩造其餘主張、攻擊防禦方法及所提之
    證據，均核與本件判決所認結果不生影響，毋庸逐一再加論
    述，附此敘明。
六、訴訟費用負擔之依據：民事訴訟法第78條。 
中　　華　　民　　國　　111 　年　　9 　　月　　16　　日
                        臺灣南投地方法院南投簡易庭
                              法  官  丁婉容  
以上為正本係照原本作成。
如不服本判決，應於送達後20日內，向本院提出上訴狀並表明上
訴理由，如於本判決宣示後送達前提起上訴者，應於判決送達後
20日內補提上訴理由書（須附繕本）；並向本院繳足上訴裁判費
。　　　　　　　　　　　　　　　
中　　華　　民　　國　　111 　年　　9 　　月　　16　　日
                              書記官  詹書瑋　　　　　　
　　　　　　　　　　　　　　　　　　　　　　　　
附表：
編號   發 票 日   付 款 人  票   號 票面金額（新臺幣）    提示日  1 110年5月17日 臺灣中小企業銀行草屯分行 AI0000000 144萬4,000元 110年7月20日